臺灣桃園地方法院民事裁定
111年度消債職聲免字第51號
聲  請  人  
即  債務人  方萱玫  
上列聲請人因消費者債務清理事件聲請清算，經本院裁定終止清
算程序確定後聲請免責，本院裁定如下：
    主  文
債務人方萱玫應予免責。
    理  由
一、按法院為終止或終結清算程序之裁定確定後，除別有規定外
    ，應以裁定免除債務人之債務，消費者債務清理條例（下稱
    消債條例）第132條定有明文。次按法院裁定開始清算程序
    後，債務人有薪資、執行業務所得或其他固定收入，扣除自
    己及依法應受其扶養者所必要生活費用之數額後仍有餘額，
    而普通債權人之分配總額低於債務人聲請清算前2年間，可
    處分所得扣除自己及依法應受其扶養者所必要生活費用之數
    額者，法院應為不免責之裁定。但債務人證明經普通債權人
    全體同意者，不在此限。又按債務人有下列各款情形之一者
    ，法院應為不免責之裁定。但債務人證明經普通債權人全體
    同意者，不在此限：㈠於7年內曾依破產法或本條例規定受免
    責。㈡故意隱匿、毀損應屬清算財團之財產，或為其他不利
    於債權人之處分，致債權人受有損害。㈢捏造債務或承認不
    真實之債務。㈣聲請清算前2年內，因消費奢侈商品或服務、
    賭博或其他投機行為，所負債務之總額逾聲請清算時無擔保
    及無優先權債務之半數，而生開始清算之原因。㈤於清算聲
    請前1年內，已有清算之原因，而隱瞞其事實，使他人與之
    為交易致生損害。㈥明知已有清算原因之事實，非基於本人
    之義務，而以特別利於債權人中之1人或數人為目的，提供
    擔保或消滅債務。㈦隱匿、毀棄、偽造或變造帳簿或其他會
    計文件之全部或一部，致其財產之狀況不真確。㈧故意於財
    產及收入狀況說明書為不實之記載，或有其他故意違反本條
    例所定義務之行為，致債權人受有損害，或重大延滯程序，
    消債條例第133條、第134條亦定有明文。
二、本件聲請人即債務人方萱玫（原名方雅玫）因欠金融機構債
    務，於民國108年9月間向桃園市龜山區調解委員會聲請前置
    調解，因調解不成立聲請進行債務清理之清算程序，經本院
    以109年度消債清字第171號裁定自110年5月31日下午5時開
    始清算程序，並移由本院司法事務官以110年度司執消債清
    字第49號案件進行清算程序。經查，聲請人名下清算財團僅
    有機車1輛（93年出廠），此有全國財產稅總歸戶財產查詢
    清單、機車行照、資產表、財產及收入狀況說明書在卷可稽
    （見消債清卷第33至35頁，司執消債清卷第101至102頁），
    又名下車輛已逾經濟部公佈之使用年限，堪認處分無實益而
    返還予聲請人，債務人名下財產已不敷清償財團費用、財團
    債務、法律行為經撤銷或契約經終止或解除後所應負之償還
    義務、裁定開始清算程序前6月內本於勞動契約所積欠之工
    資，遂依消債條例第129條第1項於111年2月24日以110年度
    司執消債清字第49號民事裁定終止清算程序確定在案等情，
    業經本院調取上開卷宗核閱無訛，依首揭消費者債務清理條
    例規定，法院應審酌債務人是否有消費者債務清理條例第13
    3條、第134條所定應為不免責裁定之情形。　
三、經查：
  ㈠聲請人是否有消債條例第133條所定應為不免責之事由乙節，
    本院認定如下：　　
　　本院109年度消債清字第171號裁定聲請人自110年5月31日下
    午5時開始清算程序，已如前述。聲請人陳稱因扶養3名未成
    年子女，無法長時間在外工作，每月倚靠配偶提供新臺幣（
    下同）1萬2,000元扶養費等語，業據其提出子女之戶籍謄本
    、配偶資助切結書以佐（見消債清卷第27至29頁、第191頁
    ），經查聲請人3名未成年子女年紀尚幼（分別於97、100、
    105年出生），堪認有全日照護之必要，且經本院依職權調
    取聲請人稅務及勞保網路資料（見司執消債清卷第138至141
    頁），聲請人於109年4月20日自眾鈦企業有限公司退保後即
    無最新投保資料，而聲請人109年財稅資料雖有廿一世紀數
    位科技股份有限公司及趣味金融科技有限公司薪資所得分別
    為1萬9,633元、1,200元，及葡眾企業股份有限公司其他所
    得1,200元，惟上開所得甚低，顯非長期固定薪資收入，可
    認聲請人主張無固定收入應屬可信，故以1萬2,000元列計聲
    請人每月收入，應屬合理。扣除前開清算裁定審認聲請人每
    月必要支出1萬2,000元（見消債清卷第195頁）後，已無餘
    額（計算式：1萬2,000元－1萬2,000元＝0元），核與消債條
    例第133條前段「法院裁定開始清算程序後，債務人有薪資
    、執行業務所得或其他固定收入，扣除自己及依法應受其扶
    養者所必要生活費用之數額後仍有餘額」之要件不符，自不
    得依該規定為不免責之裁定。
  ㈡就聲請人是否有消債條例第134條各款所規定應為不免責之事
    由乙節：
　1.台新國際商業銀行股份有限公司略以：請本院查詢聲請人入
    出境資料，以確認是否有奢侈浪費或隱匿財產之行為等語（
    見司執消債清卷第179頁）。經本院依職權調閱聲請人出入
    境記錄，聲請人於聲請清算前2年並無出入境行為，尚無具
    體事證足徵聲請人有消債條例第134條所指隱匿財產之情事
    ，或其所為即為消費奢侈性商品或服務等該不免責事由存在
    。　　
　2.良京實業股份有限公司略以：請本院向中華民國人壽保險商
    業同業公會函查聲請清算前2年內聲請人有無以自己為要保
    人或嗣後變更要保人、或質借未償還之商業保險保單以全數
    加入清算財團供分配等語（見司執消債清卷第190頁）。然
    聲請人清算程序中業已提出中華民國人壽保險商業同業公會
    保險業通報作業資訊系統資料查詢結果回覆書，其上記載查
    無保單資料（見司執消債清卷第104頁），自無變更要保人
    或有保單質借之可能，應認尚無再為函查之必要。
　3.遠東國際商業銀行股份有限公司、甲○（台灣）商業銀行股
    份有限公司、聯邦商業銀行股份有限公司、華南商業銀行股
    份有限公司、中國信託商業銀行股份有限公司：請本院依職
    權查詢聲請人有無消債條例第134條各款不免責事由等語（
    見司執消債清卷第181至183頁、第186至188頁、第191至194
    頁），其餘債權人則僅泛言不同意聲請人免責，並未提出具
    體指謫。惟消債條例關於法院為終止或終結清算程序之裁定
    確定後，對於聲請人係以免責為原則，不免責為例外之意旨
    ，而經本院依職權遍查現有事證，查無聲請人有何消債條例
    第134條所列其他各款不免責之情形。
四、綜上所述，本件聲請人既無消債條例第133條及第134條應不
    免責事由存在，揆諸前開規定及立法目的，自應為聲請人免
    責之裁定，爰裁定如主文。　
中　　華　　民　　國　　111 　年　　8 　　月　　31　　日
                  民事第二庭    法　官　許自瑋
正本係照原本作成。
如不服本裁定應於送達後10日內向本院提出抗告狀，並應繳納抗
告費新臺幣1,000元。
中　　華　　民　　國　　111 　年　　9 　　月　　1 　　日
                                書記官  吳光彧